【裁判字號】    97,台上,4953
【裁判日期】    971008
【裁判案由】    業務侵占等罪
【裁判全文】
最高法院刑事判決            九十七年度台上字第四九五三號
上  訴  人  甲○○
選任辯護人  吳孟良律師
上列上訴人因業務侵占等罪案件，不服台灣高等法院中華民國九
十七年六月十九日第二審判決（九十七年度上訴字第一二五八號
，起訴案號：台灣台北地方法院檢察署九十五年度調偵字第六六
一、六六二號，九十五年度偵字第一一二一五號），提起上訴，
本院判決如下：
    主  文
上訴駁回。
    理  由
一、業務侵占部分
按刑事訴訟法第三百七十七條規定，上訴於第三審法院，非以判
決違背法令為理由，不得為之。是提起第三審上訴，應以原判決
違背法令為理由，係屬法定要件。如果上訴理由書狀並未依據卷
內訴訟資料，具體指摘原判決不適用何種法則或如何適用不當，
或所指摘原判決違法情事，顯與法律規定得為第三審上訴理由之
違法情形，不相適合時，均應認其上訴為違背法律上之程式，予
以駁回。本件原判決撤銷第一審關於業務侵占部分之不當判決，
改判依修正前牽連犯之關係，從一重論處上訴人甲○○（原名黃
玉琴）連續意圖為自己不法之所有，而侵占業務上所持有之物罪
刑，已詳敘認定犯罪事實之依據及憑以認定之理由，並對上訴人
否認犯罪之辯詞，如何不足採信，均依據卷內資料予以指駁及說
明，從形式上觀察，並無任何違背法令之處。查原判決事實記載
：上訴人自民國九十三年六月某日起至九十四年八月三十一日止
，連續侵占業務上所持有傑芳企業有限公司（下稱傑芳公司）之
款項或應收帳款（含侵占原判決附表編號３所示之支票）……並
在附表編號３所示之支票（發票日九十四年八月二日）背面偽造
林雅芳之背書，於同年十月十二日存入林雅芳之帳戶內，因傑芳
公司掛失止付而退票等語，就上訴人所犯業務侵占與偽造文書時
間之認定，已達於可得確定之程度，無礙於犯罪同一性之辨別，
自無違法可言；又原判決事實欄記載：上訴人委託不知情之刻印
店偽刻傑芳公司負責人「李楊春蘭」及「中部廣告事業股份有限
公司」印章各一枚，蓋用李楊春蘭印章於附表編號１支票受款人
欄上，以塗銷受款人「中部廣告事業股份有限公司」之限制，並
於支票背面偽造林雅芳之署押等語。雖漏未記載上訴人併在支票
背面偽造「中部廣告事業股份有限公司」之印文一枚。但已於理
由欄敘明：「附表編號１支票背面有『中部廣告事業股份有限公
司』之印文」、「中部廣告事業股份有限公司未收受編號１之支
票，背書欄所蓋之『中部廣告事業股份有限公司』印章非該公司
所有，有該公司九十七年五月十二日函在卷為憑」、「上訴人欲
侵占編號１支票，擅自利用不知情刻印店偽造『中部廣告事業股
份有限公司』印章，並用印於編號１支票上」、「附表編號１支
票以『中部廣告事業股份有限公司』背書而行使偽造私文書」、
「附表編號１支票偽造『中部廣告事業股份有限公司』之印文依
刑法第二百十九條規定，宣告沒收」等情綦詳（原判決第四、五
、八、九頁）。並於主文欄諭知沒收「中部廣告事業股份有限公
司」之印文。均認定上訴人有在附表編號１支票背面偽造「中部
廣告事業股份有限公司」印文。原判決事實欄未予記載，顯然係
判決文字之漏寫，非不得以裁定更正之，究於全案情節及判決本
旨無生影響，仍不得據為上訴第三審之適法理由。上訴意旨所指
摘原判決違法情事，顯與法律規定得為第三審上訴理由之違法情
形，不相適合，應認其上訴為違背法律上之程式，予以駁回。另
裁判上一罪案件之一部分，得提起第三審上訴者，其不得上訴第
三審部分，依審判不可分原則，第三審法院亦應併予審判，但以
得上訴部分其上訴合法為前提。本件得上訴之行使偽造私文書部
分，其上訴為不合法，本院由程序上予以駁回，對於業務侵占部
分自無從適用審判不可分原則，併為實體上審判，此部分既屬刑
事訴訟法第三百七十六條第三款之案件，為不得上訴第三審之案
件，其上訴不合法，應併駁回。
二、竊盜部分
刑事訴訟法第三百七十六條所列各罪之案件，經第二審判決者，
不得上訴於第三審法院。本件上訴人竊盜部分，原審係依刑法第
三百二十條第一項論處罪刑，核屬刑事訴訟法第三百七十六條第
二款之案件。依首開說明，既經第二審判決，自不得上訴於第三
審法院，上訴人猶提起上訴，顯為法所不許，應併予駁回。
據上論結，應依刑事訴訟法第三百九十五條前段，判決如主文。
中    華    民    國  九十七  年    十    月    八    日
                      最高法院刑事第十一庭
                          審判長法官  花  滿  堂
                                法官  黃  正  興
                                法官  陳  東  誥
                                法官  林  錦  芳
                                法官  洪  昌  宏
      本件正本證明與原本無異
                                      書  記  官
中    華    民    國  九十七  年    十    月   十三   日
                                                     ｍ


司法院資訊處製作；財團法人民間司法改革基金會備份。
